【裁判字號】    99,台上,5447
【裁判日期】    990831
【裁判案由】    違反懲治走私條例
【裁判全文】
最高法院刑事判決            九十九年度台上字第五四四七號
上  訴  人  甲○○
            乙○○
            丙○○
上列上訴人等因違反懲治走私條例案件，不服台灣高等法院高雄
分院中華民國九十九年六月九日第二審判決（九十九年度上訴字
第三一一號，起訴案號：台灣高雄地方法院檢察署九十六年度偵
字第三０七六三號），提起上訴，本院判決如下：
    主  文
原判決撤銷，發回台灣高等法院高雄分院。
    理  由
本件原判決認定上訴人甲○○、乙○○、丙○○（下稱甲○○等
三人）有原判決事實欄記載之違反懲治走私條例犯行，均為明確
，因而撤銷第一審之科刑判決，改判均論以共同犯走私罪；甲○
○處有期徒刑壹年貳月；乙○○、丙○○各處有期徒刑陸月；及
各為相關沒收之宣告。固非無見。
惟按：(一)、刑事訴訟法第一百五十九條之五第二項規定：被告或
辯護人就被告以外之人於審判外陳述之傳聞證據，未於言詞辯論
終結前聲明異議者，視為同意該傳聞證據得為證據。有關聲明異
議之方式，法無限制。其以書狀敘明或以言詞陳明，苟於言詞辯
論終結前為之，即屬適法。第一審判決以甲○○之辯護人否認緝
獲漁船走私漁產品協助諮詢電話傳真（下稱諮詢電話傳真）之證
據能力，認為不得作為證據。而原判決在形式上雖未採用該諮詢
電話傳真為證據，然實質上卻將該諮詢電話傳真所記載之：「本
船作業之經緯度位於汕頭外海」（見行政院海岸巡防署南部地區
巡防局台南市機動查緝隊刑事案件移送書卷宗〈下稱刑事案件移
送書卷宗〉第二七頁），援引為其認定扣案漁產品係大陸漁貨之
證據（見原判決第十頁第十三至十八列）。且原判決理由雖載稱
所引用之卷內其餘證據資料部分，因檢察官、上訴人等及其辯護
人均不爭執證據能力，依前揭規定，經審酌該證據作成時之情況
，認為適當，有證據能力云云。然稽之卷內資料，甲○○及其原
審之辯護人在原審具狀並於審理程序陳稱諮詢電話傳真非屬於刑
事訴訟法第一百五十九條之四第一、三款之文書，而無證據能力
等語。足見確已聲明異議甚明，原判決竟誤認甲○○等人均不爭
執而視為已同意作為證據，並實質上採為證據，自有證據上理由
矛盾之違法。(二)、懲治走私條例第二條第一項所稱管制物品，應
以行政院依該條第二項規定公告者定之。又行政院依法公告管制
進口之物品，於行為後裁判時雖經重行公告，僅係行政上適應當
時情形所為事實上之變更，並非刑罰法律有所變更。無論公告內
容有如何變更，其效力皆僅及於以後之行為，殊無溯及既往而使
公告以前之走私行為受何影響之理，亦即並無刑法第二條第一項
規定比較適用之餘地。查行政院於民國九十二年十月二十三日公
告之「管制物品項目及其數額」丙項管制進口物品第五款原為：
「海關進口稅則第一章至第八章所列之物品及稻米、……」，雖
於甲○○等三人行為後之九十七年二月二十七日公告修正為「原
產地為大陸地區而未經主管機關公告准許輸入之海關進口稅則第
一章至第八章所列之物品、稻米、……」，而有內容之實質修正
。然依前開說明，為事實之變更，其效力僅及於公告以後之行為
。乃原判決於事實與理由欄均援引修正後之公告，記載：「魚類
、甲殼類、軟體類及其他水產無脊椎動物係屬海關進口稅則第三
章所列之物品，行政院於九十七年二月二十七日公告『管制物品
項目及其數額』丙項第五款之規定，一次私運原產地為大陸地區
而未經主管機關公告准許輸入之海關進口稅則第一章至第八章所
列之物品之一項或數項，其總額由海關依緝獲時之完稅價格計算
，超過新台幣十萬元或其總重量超過一千公斤者，為管制進口物
品。」等旨（見原判決第二頁第二至九列、第五頁第三至九列、
第七至十三列），並據此說明原判決附表（下稱附表）編號三至
八之多項漁產品均屬開放大陸進口，非屬管制物品等由，因認甲
○○等三人該部分所私運進口者，非屬管制進口之物品（見原判
決第十一頁第三至五列），亦有判決適用法則不當之違誤。上訴
意旨指摘原判決不當，非無理由，應認有撤銷發回更審之原因。
末按附表編號一、二所示物品之總重量，原判決誤算為「七七０
七０」公斤，案經發回，宜併注意及之。
據上論結，應依刑事訴訟法第三百九十七條、第四百零一條，判
決如主文。
中    華    民    國  九十九  年    八    月  三十一  日
                      最高法院刑事第九庭
                          審判長法官  邵  燕  玲
                                法官  李  伯  道
                                法官  孫  增  同
                                法官  李  英  勇
                                法官  施  俊  堯
本件正本證明與原本無異
                                      書  記  官
中    華    民    國  九十九  年    九    月    六    日
                                                      K

司法院資訊處製作；財團法人民間司法改革基金會備份。
